【裁判字號】    94,訴,2739
【裁判日期】    950124
【裁判案由】    給付貨款
【裁判全文】
臺灣臺中地方法院民事判決  94年度訴字第2739號
原      告  甲○○
訴訟代理人  林溢根    律師
被      告  丙○○
訴訟代理人  乙○○
當事人間給付貨款事件，本院於中華民國95年1月10日言詞辯論
終結，判決如下：
    主    文
原告之訴及其假執行之聲請均駁回。
訴訟費用由原告負擔。
    事實及理由
一、原告起訴主張：
    被告所經營之大陸聯隆鞋業有限公司（以下稱聯隆公司），
    於民國（下同）八十九間，向原告所任職之大慶鞋材股份有
    限公司（以下稱大慶公司）訂購鞋材，所積欠之貨款，曾交
    付被告之妻林月麗所簽發如附表所示支票三紙，編號１支票
    屆期提示未獲兌現，編號２、３支票未經提示，原有之貨款
    債務仍屬存在，上開支票所屬月份貨款金額分別為新臺幣（
    下同）４４７９９４元、５２２４４０元及３２０５７９元
    ，另有同年九月份、十月份貨款金額分別為２５４３２３
    ．２元及３３２２６９．２元，以上五筆合計000000
    0．４元貨款，履經催討未獲清償。大慶公司在聯隆公司未
    給付貨款後，即將該貨款債權讓與原告，被告亦表示承擔該
    貨款債務，爰本於貨款給付請求權、債權讓與及債務承擔之
    法律關係，提起本件訴訟等語。
    並聲明：被告應給付原告0000000元，及自支付命令
    送達翌日起至清償日止，按年息百分之５計算之利息。願供
    擔保請准宣告假執行。
二、被告則以：
    對於原告所主張之貨款金額明細沒有爭執，但這是公司與公
    司間之交易往來，被告個人不可能承擔公司之債務，被告所
    經營公司結束營業前亦曾委託律師召開債權人會議，將全部
    財產提交全體債權人分配，現今早已不餘分文，況且，本件
    貨款請求權早已超過民法第１２７條所規定之２年短期消滅
    時效，本得拒絕付款等語置辯。
    並聲明：駁回原告之訴及其假執行之聲請。如受不利判決，
    請准供擔保免為假執行。
三、兩造對於原告所主張之系爭貨款金額明細並不爭執，復有原
    告提出之支票３紙、大慶公司請款明細５紙及聯隆公司材料
    訂購單１２紙等為證（以上均為影本），堪認此部分之事實
    屬實。本件爭執之所在，厥在於原告可否以其個人名義向被
    告個人請求系爭貨款一端而已。經查：
(一)、原告主張大慶公司在聯隆公司未給付貨款後，即將系爭貨款
    債權讓與原告，被告亦表示承擔該貨款債務云云，此經被告
    否認，並以前揭情詞置辯，則原告對此有利於己之事實，即
    應先負舉證之責任（民事訴訟法第２７７條前段）。
(二)、按債權讓與者，謂不變更債之同一性，由債權人與相對人（
    債務人以外之第三人），以合意將其債權移轉於相對人之現
    象。於此情形，合意一經成立，債權於讓與人與受讓人之間
    ，即由讓與人移轉於受讓人（參見學者邱聰智著，新訂民法
    債編通則下，頁２７７以下）。惟本件原告到庭供稱：「我
    是大慶公司的副總經理。大慶公司是股份有限公司，在臺灣
    沒有設立登記，大慶公司是基於我的保證，所以才出貨給聯
    隆公司，我個人要負責把該筆貨款要回來之後，再交給大慶
    公司」等語在卷（見本院９５年１月１０日言詞辯論筆錄）
    ；原告訴訟代理人亦陳稱：「出貨形式上是由大慶公司出貨
    給聯隆公司，請款形式上也是由大慶公司向聯隆公司請款。
    至於債權讓與的部分，以當事人本人之陳述事實為準」（見
    同上言詞辯論筆錄）。可知原告乃係為大慶公司之利益催債
    ，貨款仍須給付予大慶公司，是系爭貨款之債權仍在於大慶
    公司，原告並未受讓該債權而取得債權人之地位，原告訴狀
    所主張之債權讓與一節，顯與事實不符，而無足採憑。原告
    猶聲請傳喚證人陳慶霖欲證明債權讓與之事，即欠缺必要性
    ，故不予傳喚之，併此說明。
(三)、次按法人係指自然人以外，由法律創設，得為權利義務之主
    體。公司依法設立登記後，取得法人之資格，得為權利義務
    之主體，惟公司之董事長乃公司內部之機關，並非為另一權
    利義務之主體。本件系爭鞋材交易，係由聯隆公司向大慶公
    司訂購，大慶公司出貨與聯隆公司，大慶公司亦係向聯隆公
    司請款，此有原告提出之大慶公司請款明細及聯隆公司材料
    訂購單，在卷足稽，而被告原為聯隆公司之負責人，此為兩
    造所不爭執之事實。可知聯隆公司與大慶公司二者始為系爭
    鞋材交易之當事人，被告身為聯隆公司負責人之際，對於催
    討系爭貨款金額之回應，當係本於公司負責人之地位所為，
    尚難遽認為即係原告所稱之債務承擔。再者，本院闡明原告
    對於所主張之債務承擔，能否提出確切證據證明之，原告到
    庭供稱：「這是我和簡先生（按即指被告丙○○）兩個人談
    的，沒有其他的證據。」（見本院９５年１月１０日言詞辯
    論筆錄），亦即原告無從對此舉證以實其說，所為此部分之
    主張，亦難採憑。
(四)、綜上所述，聯隆公司與大慶公司二者始為系爭鞋材交易之當
    事人，且無原告所稱債權讓與或債務承擔之情事存在。則原
    告個人起訴請求被告個人給付系爭貨款0000000元，
    及自支付命令送達翌日起至清償日止，按年息百分之５計算
    之利息，即無理由，不應准許。原告假執行之聲請，因訴之
    駁回而失所依據，應併予駁回之。
四、本案事證已臻明確，兩造其餘攻擊、防禦方法，均與本院上
    開論斷無涉或無違，爰不一一論述，附此敘明。
五、訴訟費用負擔之依據：民事訴訟法第７８條。
中    華    民    國    95    年    1    月    24    日
                  民事第二庭    法  官  許冰芬
正本係照原本作成。
如對本判決上訴，須於判決送達後20日內向本院提出上訴狀（應
附繕本）。
中    華    民    國    95    年    1    月    24    日
                                書記官  黃英寬
附表:
┌──┬────┬────┬─────┬─────┬──────┐
│編號│ 發票人 │付款人  │  發票日  │  面  額  │ 票   號    │
│    │        │        │ (年月日) │ (新臺幣) │            │
├──┼────┼────┼─────┼─────┼──────┤
│ 1  │ 林月麗 │第一商業│  891031  │  447994  │ QA0000000  │
│    │        │銀行員林│          │          │            │
│    │        │分行    │          │          │            │
├──┼────┼────┼─────┼─────┼──────┤
│ 2  │ 林月麗 │第一商業│  891130  │  522440  │ RB0000000  │
│    │        │銀行員林│          │          │            │
│    │        │分行    │          │          │            │
├──┼────┼────┼─────┼─────┼──────┤
│ 3  │ 林月麗 │第一商業│  891231  │  320579  │ RB0000000  │
│    │        │銀行員林│          │          │            │
│    │        │分行    │          │          │            │
└──┴────┴────┴─────┴─────┴──────┘


司法院資訊處製作；財團法人民間司法改革基金會備份。
